【裁判字號】    92,易,46
【裁判日期】    920904
【裁判案由】    傷害
【裁判全文】
臺灣嘉義地方法院刑事判決                            九十二年度易字第四六號
    公  訴  人  臺灣嘉義地方法院檢察署檢察官
    被      告  甲○○
右列被告因傷害案件，經檢察官提起公訴（九十一年度偵字第七七八二號），本院判
決如左：
    主  文
甲○○無罪；應令入相當處所，施以監護參年。
    理  由
一、公訴意旨略以：被告甲○○於民國九十一年十一月七日十六時二十分許，在嘉義
    縣中埔鄉金蘭村一二號，基於傷害人身體之犯意，持六十四公分長之尖頭細鐵條
    攻擊乙○，致其受有右側頭皮淺部開放性傷口之傷害；嗣後在乙○之兒子丙○○
    出面勸離時，甲○○復另行起意，又持前開尖頭細鐵條攻擊丙○○，致其受有鼻
    樑淺部之開放性傷口之傷害。嗣乙○、丙○○報警處理，始知上情，並扣得前開
    尖頭細鐵條一根。因認被告甲○○涉犯刑法第二百七十七條第一項之傷害罪嫌。
二、按心神喪失人之行為不罰；被告行為不罰者，應諭知無罪之判決；刑法第十九條
    第一項及刑事訴訟法第三百零一條第一項分別定有明文。
三、訊據被告甲○○坦承有於右揭時、地，持扣案之尖頭細鐵條刺告訴人乙○及丙○
    ○之事實，核與告訴人乙○及丙○○於警訊及偵查中指述遭被告以扣案之尖頭鐵
    條刺告訴人乙○之頭皮及告訴人丙○○之鼻樑等情相符，告訴人乙○及丙○○因
    而分別受有右側頭皮淺部開放性傷口及鼻樑淺部開放性傷口之傷害，亦有仁友醫
    院和睦分院所出具之診斷證明書二紙在卷可憑。事證明確，被告傷害犯行堪以認
    定。
四、核被告所為係犯刑法第二百七十七條第一項之傷害罪。惟查被告於警訊中供稱因
    告訴人乙○有病在身，為治其病，須持鐵條刺傷之，讓告訴人乙○流血並才會好
    等語（警卷第一頁反面參見），又於偵查中供稱：告訴人乙○前輩子為其祖父，
    是因果循環，告訴人乙○曾收拾過伊全家，害過伊全家，且告訴人乙○身上臭臭
    的，有牛角，伊才收伏他等語（偵查卷第二十頁反面參見），復於本院審理中供
    稱：扣案尖頭鐵條乃收服告訴人等二魔鬼所用，天旋地轉，伊為拯救世界，伊替
    天行道，天誅地滅等語（本院九十二年八月二十一日審判筆錄參見），是被告所
    言已異於一般常人，又經本院送請長庚醫院嘉義分院就被告於本件行為時之精神
    狀態作鑑定結果略以：被告談話中充滿誇大及宗教上之妄想，其精神狀態呈現嚴
    重之精神病狀態，且未曾接受治療，依據精神醫學之診斷，被告是罹有「妄想型
    精神分裂病」，其罹病多年，病程已呈慢性化。心理測驗檢查方面，林員整體意
    識混亂，一般日常生活對話及思考皆以其精神症狀內容為主，雖在強行介入下，
    可有部分的現實感，理解部分現實生活情境中的事務，但仍易受其妄想影響，大
    部分時間脫離現實，其行為與認知受其症狀干擾甚鉅。林員將孫姓被害人納入其
    妄想內容，認定被害人為前世及今生害其自身及家人的壞人，雖經強勢說明及澄
    清，仍堅信其誇大及被害妄想之內容。至於犯案經過，林員無法精確描述犯案過
    程，但由其說明可知，其傷害被害人乙○之動機應與其腦中之妄想有關。林員對
    被害人之諸多描述如下：「乙○家中有許多神，乙○上輩子是我祖父，他用銅針
    黑狗血，迫害過燈下人，他還強暴我女兒，他身上有臭味，沒人敢接近，他是水
    牛，有牛角，是獨角青牛，我用化骨掌及化血掌將他收來，我收他的元神收了四
    百條」，「是紫薇仙子教我的方法，別人收不住他，我拿一支長針，刺他的額頭
    、牛角，才將他破掉，否則拼不住他」，「他的兒子好幾個是佛祖，丙○○是釋
    迦佛祖，讀師專，滅自己的天宮爐，將我打傷，打的我的眼睛凸出來，差點破掉
    ，所以現在我的眼睛很模糊」，「丙○○的媽媽也是禽獸，我以前有錢，曾幫他
    六十萬」，「他們整群打我時，我用鐵棍擋，不小心棍子飛出去，打到丙○○」
    ，林員雖然知道目前所在之處是監獄，但認為是關在高雄，且無法說明自己被關
    的原因（認為是女兒被強暴才被關），林員也知道打人要被關，但不承認自己是
    打人，「我只是用針收那頭牛，要見血才收的起來，否則沒有辦法」，所言皆為
    其妄想內容。綜觀上述，林員為一慢性精神病患，罹患妄想型精神分裂病多年，
    未曾接受治療，其認知功能退化，活在自己的妄想世界中，幾乎完全喪失現實感
    ，失去對外界事物的知覺、理會、判斷作用，其犯案時之精神狀態，應達心神喪
    失之程度。此有財團法人長庚紀念醫院嘉義分院九十二年八月十四日（九二）長
    庚院嘉字第五五三號函附之精神鑑定報告書在卷可稽。足徵被告於本件行為時，
    心神確已達喪失之程度。揆諸上開法條規定，應依法諭知被告無罪之判決。
六、末按因心神喪失而不罰者，得令入相當處所，施以監護，刑法第八十七條第一項
    定有明文。被告經送財團法人長庚醫院嘉義分院上開鑑定結果亦建議被告應進入
    適當處所施予強制治療，以維護社會安全及預防其再犯（同前揭函附之精神鑑定
    報告書參見），是以，本件被告上開精神狀態，顯有施以監護治療之保安處分必
    要，爰依法併諭知，被告應令入相當處所，施以監護三年。
據上論斷，應依刑事訴訟法第三百零一條，刑法第八十七條第一項、第三項，判決如
主文。
本案經檢察官周欣潔到庭執行職務
中    華    民    國      九十二      年      九      月        四      日
                                      臺灣嘉義地方法院刑事第六庭
                                          法  官    劉瓊雯
右正本證明與原本無異。
如不服本判決，應於判決送達後十日內向本院提出上訴狀( 應附繕本 )。告訴人或被
害人如對於本判決不服者，應具備理由請求檢察官上訴，其上訴期間之計算係以檢察
官收受判決正本之日期為準。
中    華    民    國      九十二      年      九      月        四      日
                                          書記官    陳冠學


司法院資訊處製作；財團法人民間司法改革基金會備份。
